---
title: "Preliminary Seurat Analysis\n sample: `r input_counts`"
author: iaguilaror@gmail.com
date: "`r Sys.time()`"
output: pdf_document
---

# Start Seurat report

Number of cells:
```{r, echo = FALSE, message = FALSE}
library( "Seurat" )
library( "dplyr" )
library( "ggpubr" )
library( "ggplot2" )
library( "hexbin" )
library( "ggsci" )
library( "scales" )
library( "cowplot" )
library( "pacman" )

#uncomment for debug onlye
input_dir <- input_counts
fulldir <- paste0( input_dir, "/outs/filtered_feature_bc_matrix")

# Leemos la data1
cellranger.data <- Read10X( data.dir = fulldir )

# Creamos objeto seurat
seuobject <- CreateSeuratObject( counts = cellranger.data,
                                 project = "this project")

# Vemos numero de celulas
table( seuobject$orig.ident ) %>% knitr::kable( )

```

# Quality Control Metrics
```{r, echo = FALSE, message = FALSE, warning=FALSE, fig.align = 'center'}

# Revisamos el porcentaje de conteos que corresponden a genes mitocondriales
seuobject[[ "percent.mt" ]] <- PercentageFeatureSet( object = seuobject,
                                                     pattern = "^MT-" )

# Visualizamos algunas metricas de control de calidad
# Visualize QC metrics as a violin plot
VlnPlot( object = seuobject,
         features = c("nFeature_RNA", "nCount_RNA", "percent.mt"),
         ncol = 3, pt.size = 0.01 )

# # Vamos a comparar pares de features
# # Por ejemplo, para cada celula, comparamos el numero de reads mapeadas, con el porcentaje de mapeos mitocondriales
# plot1 <- FeatureScatter( object = seuobject,
#                          feature1 = "nFeature_RNA",
#                          feature2 = "percent.mt",
#                          group.by = "orig.ident", pt.size = 1,
#                          smooth = FALSE,
#                          jitter = FALSE )
#
# # Visualizamos
# plot1 +
#   geom_hline( yintercept = 5,
#               linetype = "dashed" ) +
#   geom_vline( xintercept = c(200, 2500),
#               lty = "dashed" ) +
#   geom_point( alpha = 0.1 )
```

# Panel QC

```{r, echo = FALSE, message = FALSE, warning = FALSE, fig.dim = c(4, 10) }

# get max values for

# creamos una funcion para el panel QC
qcploter <- function( the_data ) {
  # extraemos el dataframe a mano
  scatter.df <- data.frame( identity = Idents( the_data ),
                            nFeature_RNA = FetchData( the_data,
                                                      "nFeature_RNA" ),
                            nCount_RNA = FetchData( the_data,
                                                    "nCount_RNA" ),
                            percent.mt = FetchData( the_data,
                                                    "percent.mt" ) )
  
  # creamos un panel para comparar metricas por celula
  mitohexbin <- ggplot( data = scatter.df,
                        mapping = aes( x = nFeature_RNA,
                                       y = percent.mt,
                                       # color = identity
                        ) ) +
    geom_hex( bins = 5e1 ) +
    geom_hline( yintercept = 5,               # Se recomienda usar celulas con menos del 5% de porcentaje mitocondrial
                linetype = "dashed" ) +
    geom_vline( xintercept = c( 200, 2500 ),  # Se recomienda usar celulas entre 200 y 2,500 genes
                lty = "dashed" ) +
    scale_color_d3( ) +
    scale_fill_gradient( low = "gray95", high = "black" ) +
    labs( color = "Sample" ) +
    theme_light( ) +
    theme(
      strip.background = element_rect( fill = "white" ),
      strip.text = element_text( colour = "black", size = 15 ),
      legend.position = "none"
      # strip.background = element_blank( ),
      # strip.text = element_blank( ),
      # legend.position = "top"
    )
  
  # vis
  # mitohexbin
  
  # creamos un panel para comparar metricas por celula
  mitoscatter <- ggplot( data = scatter.df,
                         mapping = aes( x = nFeature_RNA,
                                        y = percent.mt,
                                        color = identity ) ) +
    geom_point( alpha = 0.2, size = 0.3 ) +
    geom_hline( yintercept = 5,               # Se recomienda usar celulas con menos del 5% de porcentaje mitocondrial
                linetype = "dashed" ) +
    geom_vline( xintercept = c( 200, 2500 ),  # Se recomienda usar celulas entre 200 y 2,500 genes
                lty = "dashed" ) +
    scale_color_d3( ) +
    labs( color = "Sample" ) +
    theme_light( ) +
    theme(
      # strip.background = element_rect( fill = "white" ),
      # strip.text = element_text( colour = "black", size = 15 ),
      legend.position = "none",
      strip.background = element_blank( ),
      strip.text = element_blank( ),
      # legend.position = "top"
    ) +
    stat_cor( method = "pearson",
              label.y.npc = "top",
              label.x.npc = "center" )
  
  # graficamos correlacion
  featurecountscatter <- ggplot( data = scatter.df,
                                 mapping = aes( x = nFeature_RNA,
                                                y = nCount_RNA,
                                                color = identity ) ) +
    geom_point( alpha = 0.2, size = 0.3 ) +
    scale_color_d3( ) +
    labs( color = "Sample" ) +
    theme_light( ) +
    theme(
      strip.background = element_blank( ),
      strip.text = element_blank( ),
      legend.position = "none"
    ) +
    stat_cor( method = "pearson",
              label.y.npc = "top",
              label.x.npc = "center" )
  
  # Mostramos ambos graficos en un panel
  plot_grid( mitohexbin,
             mitoscatter,
             featurecountscatter,
             ncol = 1, align = "v" )
}

# viz
qcploter( the_data = seuobject )

```

# After QC-basedfiltering
```{r, echo = FALSE, message = FALSE, warning = FALSE, fig.dim = c(4, 10) }
# Procedemos a filtrar las celulas, de acuerdo a las metricas de control de calidad evaluadas arriba
seuobject <- subset( x = seuobject,
                     subset = nFeature_RNA > as.numeric( nfeatures_cutoff ) &
                       nFeature_RNA < 2500 &
                       percent.mt < 5 )

qcploter( the_data = seuobject )
```
# Ncells after filtering
```{r, echo = FALSE, message = FALSE, warning = FALSE }
table( seuobject$orig.ident ) %>% knitr::kable( )
```
# Normalize

```{r, echo = FALSE, message = FALSE, warning = FALSE }


## Normalizamos la data
seuobject <- NormalizeData( object = seuobject,
                            normalization.method = "LogNormalize",
                            scale.factor = 10000 )


# Nos quedamos con los 2000 genes mas variables dentro del dataset
seuobject <- FindVariableFeatures( object = seuobject,
                                   selection.method = "vst",
                                   nfeatures = 2000 )

# veamos los top10 genes mas variables
top10 <- head( x = VariableFeatures( seuobject ),
               n = 10, )

# lo vemos en tabla
knitr::kable( top10, col.names = "Top variable genes" )

# Graficamos los genes de acuerdo a su nivel de expresion
# plot variable features with and without labels
scater1 <- VariableFeaturePlot( seuobject )

# Destacamos los genes top10 (los mas variables dentro de los variables )
scater2 <- LabelPoints( plot = scater1,
                        points = top10,
                        repel = TRUE )

# Visualizamos
scater2

```

# Run PCA

Shown: First 5PC and the most important genes in each PC
```{r, echo = FALSE, message = FALSE, warning = FALSE }
# Sacamos los nombres de los genes
all.genes <- rownames( seuobject )

# Escalamos los datos, para que los genes con mucha expresion no dominen los analisis posteriores
seuobject <- ScaleData( seuobject,
                        features = all.genes )

# Realizamos el PCA
seuobject <- RunPCA( object = seuobject )

# imprimimos los primeros 5 componentes principales
# Y senialamos los 5 primeros genes que influyen en ese componente
print( seuobject[["pca"]],
       dims = 1:5,
       nfeatures = 5 )

```

# Elbow plot para los PCs
```{r, echo = FALSE, message = FALSE, warning = FALSE }
# HAcemos un elbow plot para ver la varianza explicada por cada PC
ElbowPlot( seuobject )

```

# Peso (loadings) en los PCs
```{r, echo = FALSE, message = FALSE, warning = FALSE, fig.dim = c( 10, 10 ) }
# Observamos para N componentes, la influencia de los genes
VizDimLoadings( object = seuobject,
                dims = 1:2,
                reduction = "pca" )
```

# PC1 vs PC2
```{r, echo = FALSE, message = FALSE, warning = FALSE }
# Observamos el scater de los primeros 2 componentes
DimPlot( object = seuobject,
         reduction = "pca",
         dims = c(1, 2) )
```

# Heatmaps for diff PCs
```{r, echo = FALSE, message = FALSE, warning = FALSE }
# Cramos un heatmap para el PC1
DimHeatmap( object = seuobject,
            dims = 1,
            cells = 500,
            balanced = TRUE )

# Puedes pedir varios heatmaps al mismo tiempo
DimHeatmap( object = seuobject,
            dims = 1:15,
            cells = 500,
            balanced = TRUE )
```

# UMAPping
```{r, echo = FALSE, message = FALSE, warning = FALSE, fig.dim = c( 10, 10 ) }

seuobject <- FindNeighbors( seuobject,
                            dims = 1:10 )
seuobject <- FindClusters( seuobject,
                           resolution = 0.5 )

head( Idents( seuobject ), 5 )

# hacemos el umap
seuobject <- RunUMAP( seuobject,
                      n.neighbors = as.numeric( nneighbors_forumap ),
                      dims = 1:10 )

# Vis
DimPlot( object = seuobject,
         reduction = "umap", pt.size = 1 )

```

# Se calcula el numero de celulas por cada cluster de umap

```{r, echo = FALSE, message = FALSE, warning = FALSE, fig.dim = c( 10, 10 )  }
labeled_summary1 <- data.frame( cell_type = Idents( object = seuobject ) ) %>% 
  group_by( cell_type ) %>% 
  summarise( n_cells = n( ) )

# how many cells per label

cell_bars1 <- ggplot( data = labeled_summary1,
                     mapping = aes( x = cell_type,
                                    y = n_cells ) ) +
  geom_col( fill = "gray50",
            color = "gray50" ) +
  geom_text( mapping = aes( label = n_cells ), nudge_y = max( labeled_summary1$n_cells ) / 10 ) +
  scale_y_continuous( limits = c(0, max( labeled_summary1$n_cells ) * 1.15 ),
                      expand = c( 0, 0 ) ) +
  labs( title = "Number of cells per label",
        caption = paste( "Total cells:", sum( labeled_summary1$n_cells ) ) ) +
  theme_classic( ) +
  theme( axis.text.x = element_text( angle = 90, hjust = 1, vjust = 0.5 ) )

cell_bars1
```

# Se muestras los primeros 5 Marcadores de clusters
```{r, echo = FALSE, message = FALSE, warning = FALSE }

seuobject.markers <- FindAllMarkers( object = seuobject,
                                     only.pos = TRUE,          #
                                     min.pct = 0.25,
                                     logfc.threshold = 0.25 )  # le estamos pidiendo que solo analice los genes con un FC minimo de 0.25


# revisa si hay genes marcadores, si no hay, se salta esta parte
if ( nrow( seuobject.markers ) > 0 ) {
  seuobject.markers %>%
    group_by(cluster) %>%
    slice_max( n = 5,
               order_by = avg_log2FC ) %>%
    knitr::kable( )  
}


```

# Heatmap para los 5 principales marcadores de cada PC
```{r, echo = FALSE, message = FALSE, warning = FALSE }
# revisa si hay genes marcadores, si no hay, se salta esta parte
if ( nrow( seuobject.markers ) > 0 ) {
  
  # Primero saca los diez genes mas sobreexpresados de cada cluter de celulas
  top10 <- seuobject.markers %>%
    group_by(cluster) %>%
    top_n( n = 5,
           wt = avg_log2FC )
  
  # Aqui ya hace el heatmap
  DoHeatmap( object = seuobject,
             features = top10$gene )
}

```

# Etiquetamos los clusters UMAP con singleR, usando como referencia celldex::HumanPrimaryCellAtlasData( )$label.main
```{r, echo = FALSE, message = FALSE, warning = FALSE, fig.dim = c( 10, 10 )  }
# Practicamos el etiquetado automatico
library( "SingleR" )
library( "celldex" )
library( "SingleCellExperiment" )

# creamos el objeto con la referencia
ref <- celldex::HumanPrimaryCellAtlasData( )

# tag the seurat data
tagged <- SingleR( test = as.SingleCellExperiment( x = seuobject ),
                   ref = ref, labels = ref$label.main )


# view tagged
tagged

# label the seurat object
seuobject$singler_labels <- tagged$labels

# note that you can set `label = TRUE` or use the LabelClusters function to help label
# individual clusters
DimPlot( seuobject, reduction = "umap", label = TRUE, group.by = "singler_labels" )
```

# Etiquetamos los clusters UMAP con singleR, usando como referencia celldex::HumanPrimaryCellAtlasData( )$label.fine
```{r, echo = FALSE, message = FALSE, warning = FALSE, fig.dim = c( 10, 10 ) }
# tag the seurat data
tagged2 <- SingleR( test = as.SingleCellExperiment( x = seuobject ),
                    ref = ref, labels = ref$label.fine )


# view tagged
tagged2

# label the seurat object
seuobject$singler_labels_fine <- tagged2$labels

# note that you can set `label = TRUE` or use the LabelClusters function to help label
# individual clusters
DimPlot( seuobject, reduction = "umap", label = TRUE, group.by = "singler_labels_fine" )
```

# Cambiamos las identidades de las celulas despues de la anotacion  

```{r, echo = FALSE, message = FALSE, warning = FALSE, fig.dim = c( 7, 7 ) }
# duplicate object
seuobject_labeled <- seuobject

# Re-identify
Idents( object = seuobject_labeled ) <- seuobject$singler_labels_fine

labeled_summary <- data.frame( cell_type = Idents( object = seuobject_labeled ) ) %>% 
  group_by( cell_type ) %>% 
  summarise( n_cells = n( ) )

# how many cells per label

cell_bars <- ggplot( data = labeled_summary,
                     mapping = aes( x = cell_type,
                                    y = n_cells ) ) +
  geom_col( fill = "gray50",
            color = "gray50" ) +
  geom_text( mapping = aes( label = n_cells ), nudge_y = max( labeled_summary$n_cells ) / 10 ) +
  scale_y_continuous( limits = c(0, max( labeled_summary$n_cells ) * 1.15 ),
                      expand = c( 0, 0 ) ) +
  labs( title = "Number of cells per label",
        caption = paste( "Total cells:", sum( labeled_summary$n_cells ) ) ) +
  theme_classic( ) +
  theme( axis.text.x = element_text( angle = 90, hjust = 1, vjust = 0.5 ) )

#Viz
# cell_bars

```

# Comparamos la concordancia entre cluster umap y label SingleR  

```{r, echo = FALSE, message = FALSE, warning = FALSE, fig.dim = c( 14, 14 ) }
# Obtenemos las columnas relevantes
cluster_compare_data <- data.frame( seuobject$seurat_clusters,
                                    seuobject.singler_labels_fine = factor( seuobject$singler_labels_fine, levels = labeled_summary$cell_type ) )

# summarise the combinations
cluster_compare_summarised <- cluster_compare_data %>% 
  group_by( seuobject.singler_labels_fine,
            seuobject.seurat_clusters ) %>% 
  summarise( n_cells = n( ) ) %>% 
  ungroup( ) %>% 
  group_by( seuobject.singler_labels_fine ) %>% 
  mutate( singleR_label_total = sum( n_cells ),
          singleR_label_percentage = n_cells / singleR_label_total )

# clustering concordance plot
clustering_heatmap <- ggplot( data = cluster_compare_summarised,
        mapping = aes( x = seuobject.singler_labels_fine,
                       y = seuobject.seurat_clusters,
                       fill = singleR_label_percentage,
                       label = percent( singleR_label_percentage, accuracy = 0.1 ) ) ) +
  geom_tile( ) +
  geom_text( ) +
  scale_fill_gradient( low = "skyblue",
                       high = "limegreen",
                       limits = c( 0, 1 ),
                       label = percent ) +
  theme_light( ) +
  theme( axis.text.x = element_text( angle = 90, hjust = 1 ),
         panel.grid = element_blank( ),
         legend.position = "top" )

# make a panel
# make a panel
clustering_panel <- plot_grid( cell_bars +
                                 theme( axis.text.x = element_text( size = 7 ),
                                        axis.title.x = element_blank( ),
                                        plot.title = element_blank( ) ),
                               clustering_heatmap +
                                 theme( 
                                   # axis.title.x = element_blank( ),
                                   axis.text.x = element_blank( ),
                                   axis.ticks.x = element_blank( ),
                                   legend.position = "none" ),
                               ncol = 1,
                               align = "v",
                               rel_heights = c( 0.4, 0.6 )  )

# Viz
clustering_panel

# Convert to a ggplot and print
legend <- as_ggplot( get_legend( clustering_heatmap + theme(  legend.position = "left"  ) ) )

# Make a side panel
clustering_panel2 <- plot_grid( legend,
                                cell_bars1 +
                                  coord_flip( ) +
                                  theme( plot.margin = unit( c( 0, 0, 0, 0 ), "cm" ),
                                         axis.title.y = element_blank( ),
                                         axis.text.x = element_blank( ),
                                         axis.ticks.x = element_blank( ),
                                         plot.title = element_blank( ),
                                         plot.caption = element_blank( )
                                  ) ,
                                ncol = 1,
                                align = "h",
                                rel_heights = c( 0.4, 0.6 )  ) 

final_panel_heatmap <- plot_grid( clustering_panel,
                                  clustering_panel2,
                                  nrow = 1,
                                  align = "h",
                                  rel_widths = c( 0.6, 0.4 ) )

# Viz
final_panel_heatmap
 
```

# Se muestras los primeros 10 Marcadores de clusters
```{r, echo = FALSE, message = FALSE, warning = FALSE }

seuobject_labeled.markers <- FindAllMarkers( object = seuobject_labeled,
                                             only.pos = TRUE,          #
                                             min.pct = 0.25,
                                             logfc.threshold = 0.25 )  # le estamos pidiendo que solo analice los genes con un FC minimo de 0.25


# revisa si hay genes marcadores, si no hay, se salta esta parte
if ( nrow( seuobject_labeled.markers ) > 0 ) {
  seuobject_labeled.markers %>%
    group_by(cluster) %>%
    slice_max( n = 10,
               order_by = avg_log2FC ) %>%
    knitr::kable( )  
}


```

# Heatmap para los 10 principales marcadores de cada PC
```{r, echo = FALSE, message = FALSE, warning = FALSE, fig.dim = c(10, 10) }
# revisa si hay genes marcadores, si no hay, se salta esta parte
if ( nrow( seuobject_labeled.markers ) > 0 ) {
  
  # Primero saca los diez genes mas sobreexpresados de cada cluter de celulas
  top10 <- seuobject_labeled.markers %>%
    group_by(cluster) %>%
    top_n( n = 10,
           wt = avg_log2FC )
  
  # Aqui ya hace el heatmap
  DoHeatmap( object = seuobject_labeled,
             features = top10$gene,
             size = 2, angle = 90 ) +
    NoLegend( ) +
    theme( axis.text = element_text( size = 4 ) )
}

```